【裁判字號】    92,易,293
【裁判日期】    920526
【裁判案由】    詐欺
【裁判全文】
臺灣彰化地方法院刑事判決                          九十二年度易字第二九三號
    公  訴  人  臺灣彰化地方法院檢察署檢察官
    被      告  乙○○
右列被告因詐欺案件，經檢察官提起公訴（九十一年度偵字第七七八九號），本院判
決如左：
    主      文
乙○○無罪。
    事      實
一、公訴意旨略以：被告乙○○明知其因生意失敗已無資力，仍於民國八十六年二月
    間，承攬位於彰化縣鹿港鎮廖厝里楊厝巷二八一號丙○○所有之房屋新建工程，
    惟其財務週轉一直處於吃緊狀態，為使該工程得以繼續，竟意圖為自己不法之所
    有及利益，將房屋基架、鋼板、烤漆及壁面工程部分轉發包由不知情之告訴人甲
    ○○承攬施作，並隱瞞其財務狀況，致告訴人陷於錯誤而隨即按合約進度施工，
    並於八十六年三月初，持工程計價單予被告欲請領完工之工程款共新台幣（下同
    ）二十六萬零三百九十九元，雖被告實早已向業主領得工程款，惟均將之用以清
    償其他欠款或他用，竟以業主未付清工程款項，尚無資力給付等藉詞延緩，並簽
    發到期日為八十六年四月三十日、面額二十六萬一千元之本票一紙交付告訴人以
    供擔保，告訴人乃不覺有異。詎前揭本票屆期，告訴人再向被告請款，始發現被
    告已逃匿無蹤，才知被騙上開材料及工資。因認被告已涉犯刑法第三百三十九條
    第一項之詐欺取財及同條第二項之詐欺得利罪犯行等語。
二、訊據被告矢口否認有何詐欺犯行，辯稱：承包工程當時上有經濟能力，但是之後
    有一工程被扣款八十餘萬元，才沒有能力支付給告訴人工程款，我沒有要欺騙告
    訴人等語置辯。
三、按刑法第三百三十九條第一項詐欺罪之成立，以意圖為自己或第三人不法之所有
    ，以詐術使人將本人或第三人之物交付為要件。所謂以詐術使人交付，必須被詐
    欺人因其詐術而陷於錯誤，若其所用方法，不能認為詐術，亦不致使人陷於錯誤
    ，即不構成該罪，最高法院四十六年台上字第二六０號著有判例可稽，次按犯罪
    事實，應依證據認定之，無證據不得推定其犯罪事實，又不能證明被告犯罪者，
    應諭知無罪之判決，刑事訴訟法第一百五十四條、第三百零一條第一項分別定有
    明文。公訴意旨認被告涉犯詐欺犯行係以被告自白、告訴人之指訴及工程合約書
    一份、本票影本一紙等為其論罪之依據。經查：
（一）被告於偵查中僅坦承係因經濟困難始未能按期支付本案之工程款，並未自白曾
      施以詐術使人將本人或第三人之物交付，公訴人認定被告有自白一節尚有誤會
      。
（二）告訴人於本院審理中坦承：「（問：被告當時如何告訴你？）我們這是做好之
      後才收款。之前並沒有和被告合作過，工作當時是我們自己去問他的，我們都
      是看人家工地掛好鋼板，我們就會自己去訪問，被告並沒有欺騙我，是因為當
      時我找不到被告，我才會告他。一般我們收工程款都是以二個月之支票，驗收
      完工是雙方一起去驗收才可以。被告當時開立本票。」、「（問：被告是否有
      對你說業主尚未付款給他，所以無法付款給你？）沒有。告訴狀是法律顧問所
      寫的。」、「（問：被告是否有欺騙你？）當時沒有用什麼手段欺騙我。」等
      語（見本院九十二年四月二十八日訊問筆錄），足見本件工程係告訴人自行向
      被告要約始行取得，被告亦未對告訴人施行任何欺騙行為，已與告訴人在偵查
      中指訴之內容不同，是以告訴人在偵查中指訴之內容是否可採，亦有疑義。
（三）此外，告訴人除提出工程合約書及本票影本一紙外，並未提出被告於行為之初
      ，有施用何詐術使其陷於錯誤而為財物之交付或取得不法之利益，因此尚難遽
      謂被告於委託告訴人施作浪板工程時，有何犯罪意圖，且告訴人於本院審理中
      亦自承，係因找不到被告才提出本件告訴等語（見本院九十二年四月二十八日
      訊問筆錄）。而債務不履行之原因，在一般社會生活經驗上非止一端，即令在
      債之關係成立後惡意遲延給付，仍屬違反契約之民事問題，不得遽與自始無意
      給付之財產犯罪相提並論。綜上所述，本件純屬民事債務糾紛，尚難僅憑事後
      被告未依契約履行之客觀結果，遽認被告有詐欺情事，此外復查無其他確切證
      據足資證明被告有何詐欺之犯行，其犯罪即屬不能證明，自應為無罪之諭知。
據上論斷，依刑事訴訟法第三百零一條第一項，判決如主文。
本案經檢察官吳怡盈到庭執行職務。
中      華      民      國    九十二    年      五      月    二十六    日
                                    臺灣彰化地方法院刑事第二庭
                                        法      官  李  水  源
右正本證明與原本無異。
如不服本判決，應於判決送達後十日內向本院提出上訴狀( 須附繕本 )。
告訴人或被害人對於判決如有不服具備理由請求檢察官上訴者，其上訴期間之計算係
以檢察官收受判決正本之日期為準。
                                        法院書記官  廖  建  興
中      華      民      國    九十二    年      五      月    二十八    日


司法院資訊處製作；財團法人民間司法改革基金會備份。
